【裁判字號】    92,交抗,586
【裁判日期】    920619
【裁判案由】    違反道路交通管理處罰條例
【裁判全文】
臺灣高等法院交通事件裁定                        九十二年度交抗字第五八六號
    抗  告  人
    即受處分人  甲○○
                        （
右抗告人因違反道路交通管理處罰條例案件，不服臺灣士林地方法院，中華民國九十
二年四月三十日所為裁定（九十一年度交聲字第一二三０號），提起抗告，本院裁定
如左：
    主  文
抗告駁回。
    理  由
一、按汽車裝載貨物超過核定之總重量，處汽車所有人罰鍰，並記汽車違規紀錄一次
    ；有前二項規定之情形者，應責令改正或當場禁止通行，並處新臺幣一萬元罰鍰
    ，超載十公噸以下者，以總超載部分，每一公噸加罰新臺幣一千元；超載逾十公
    噸至二十公噸以下者，以總超載部分，每一公噸加罰新臺幣二千元；超載逾二十
    公噸至三十公噸以下者，以總超載部分，每一公噸加罰新臺幣三千元；超載逾三
    十公噸者，以總超載部分，每一公噸加罰新臺幣五千元。未滿一公噸以一公噸計
    算，道路交通管理處罰條例第二十九條之二第一項、第三項定有明文。
二、本件抗告人即受處分人甲○○所有之車號ＡＢ─０六三五號自小貨車，限制載重
    量二‧０四噸，然該車於民國九十一年八月十四日卻超載０‧四噸，於同日十四
    時十六分，行經在國道一號南九‧四公里處時，為內政部警政署國道警察局第一
    警察隊警員會同抗告人過磅發現，認抗告人違反道路交通管理處罰條例第二十九
    條之二第一項（原裁決書漏引第一項）、第三項之規定，裁處罰鍰新台幣一萬一
    千元，並記汽車違規紀錄一次。
三、抗告意旨略以：行政行為應以誠實信用方式為之，警察對駕駛人酒測，會給駕駛
    人酒測單，並由駕駛人於其上簽名，以昭公正。惟本件舉發員警僅口頭告知抗告
    人過磅結果，並未交付過磅單，其行政程序顯有重大瑕疵，抗告人既未親見過磅
    顯示的結果，亦未收受過磅單，則當日過磅是否超重，顯有疑問；又直至抗告人
    申訴時，舉發單位始出示過磅單，則該單據之真實性，尚非無疑；再內政部警政
    署國道警察局於國道一號南九‧四公里處設置之地磅雖有經濟部標準檢驗局之合
    格證書，然該地磅經長期使用難免有誤差而喪失精準性，甚至遭人為調整，有待
    調查釐清，至於證人周文明雖證述該地磅每三個月會校正一次，不會有誤差云云
    ，惟證人周文明並非經濟部標準檢驗局所屬人員，上開證言亦不足採取；另原裁
    定認定員警未指示抗告人看磅秤之結果及交付過磅單，此一程序上瑕疵無足卸除
    抗告人應負之違規罰則云云，於法有違，為此提起抗告等語。
四、經查：
(一)抗告人所有之前開車號車輛裝載貨物之核定總重量為二‧０四噸，有ＡＢ─０六
    三五號自小貨車行車執照影本在卷可參，該車於前開時地經警攔停過磅結果其裝
    載貨物後為二‧四四噸，而該車核定之總重量為二‧０四噸，總計該次超重０‧
    四噸，亦有過磅單影本一份附卷可稽，是抗告人超載行為甚為明確。又內政部警
    政署國道警察局於國道一號南九‧四公里處設置之地磅業為經濟部標準檢驗局於
    九十一年四月二十三日檢定合格，且其合格有效期限至九十二年四月三十日，有
    經濟部標準檢驗局度量衡器檢定合格證書影本一紙附卷可稽。再上開地磅每三個
    月均會校正一次，絕不會有誤差等情，亦據證人即取締員警周文明於原法院結證
    甚明。是該地磅之秤重結果應堪採信，抗告人質疑地磅之精準度，並空言否認違
    規，尚難採信。
(二)雖證人康智華於原法院陳稱：當天伊駕駛該車，車上僅伊、抗告人，及向徐信郎
    所購之食品貨物等語，然查證人康智華為抗告人之子，且係前述違規行為時ＡＢ
    ─０六三五號自小貨車之駕駛人，其證言難謂無偏頗之虞。又證人徐信郎於原法
    院雖證稱：於九十一年八月十四日出貨予抗告人，交付之貨物共重四百六十六公
    斤等語，並提出出貨單一紙為證，然縱抗告人查獲時所載之貨物確為向徐信郎所
    載之上開四百六十六公斤（即０‧四六六噸）之貨物，惟仍無法證明斯時ＡＢ─
    ０六三五號自小貨車除載運上開貨物、抗告人及康智華外，並無載運其他之貨物
    於其上，自難以據以認定ＡＢ─０六三五號自小貨車當日未超載，或所超載之重
    量未達０‧四噸。
(三)證人即取締員警周文明於原法院到庭證稱：「（過磅時有無請異議人〈即抗告人
    〉一起去看？）有，當時我有請異議人及當時的司機康智華一起去看，並有過磅
    ：：」、「（過磅單是否會給異議人？）不會，會讓他們看磅秤。」、「（過磅
    單有無列印給異議人？）沒有，都是在電腦裡，有報表紙，每天都會列印，由磅
    工收起來，等到有人異議時我才會去調那天的資料。」等語（見原法院九十年三
    月十九日訊問筆錄），足見依員警取締時，僅會請駕駛人觀看磅秤數據，而不會
    出示或交付過磅單。是抗告人質疑本件取締員警僅口頭告知過磅結果，未交付抗
    告人過磅單，其行政程序有重大瑕疵云云，顯有誤解，不足採取。
四、再交通警員掣單舉發違反道路交通管理處罰條例所列之違規事實，本質上為行政
    處分，係公務員基於職務上權力，依法就特定之具體事件所為具公法上效果之單
    方行政行為，基於公務員為公法上行為具有公信力之原則，該行政處分當可被推
    定為真正，其據以依法處分之事實認定亦為正確無誤，此與民事訴訟法第三百五
    十五條第二項規定：「文書依其程式及意旨得認作公文書者，推定其為真正」之
    情形相同，本此公信原則，乃立法者賦予行政機關制定違反道路交通事件統一裁
    罰標準及處理細則，使執勤警員得當機處分（如該細則第二十三條）以達其維護
    交通秩序、安全之行政目的，反之，若謂公務員一切行政行為均需預留證據以證
    其實，則國家行政勢必窒礙難行，且本件現場舉發員警周文明與抗告人素昧平生
    ，並無仇隙，衡情當無設詞攀誣、濫予舉發之理，且已到庭具結證述明確，本件
    既無任何證據足證警員有捏造事實、違法取締之情事，則執勤警員本其維護交通
    秩序、安全職責所為之舉發，自應受到合法、正確之推定。綜上所述，抗告人前
    開車輛確有裝載貨物超過核定總重量０‧四噸之違規行為無訛，應依道路交通管
    理處罰條例第二十九條之二第一項（原裁決書漏引第一項，應予更正）、第三項
    之規定加以處罰。原裁定依法裁處，經核尚無不合。抗告人仍執前詞以警方未交
    付過地磅之列印證明，伊亦未親見地磅超越云云，指摘原裁定不當，惟其所辯均
    為無理由，如前所述，且其過地磅時之機器內之電腦均存有紀錄資料，已經原法
    院查明，並經內政部警政署國道公路警察局第一警察隊函送附卷，是抗告人所辯
    均屬無憑，其抗告自無理由，應予駁回。
五、據上論結，應依道路交通案件處理辦法第二十六條、道路交通管理處罰條例第八
    十九條、刑事訴訟法第四百十二條裁定如主文。
中      華      民      國    九十二    年      六      月    十九      日
                              臺灣高等法院交通法庭
                                  審判長法  官  溫  耀  源
                                        法  官  吳      燦
                                        法  官  何  菁  莪
右正本證明與原本無異。
不得再抗告。
                                        書記官  陳  菊  珍
中      華      民      國    九十二    年      六      月    二十三    日


司法院資訊處製作；財團法人民間司法改革基金會備份。
